臺灣高等法院臺中分院刑事判決　　　　100年度上訴字第188號
上　訴　人
即　被　告　張承泰
選任辯護人　曾彥錚律師
上列上訴人因違反藥事法案件，不服臺灣臺中地方法院99年度訴
字第1781號中華民國99年11月5日第一審判決（起訴案號：臺灣
臺中地方法院檢察署98年度偵字第19502號，99年度偵字第707、
4677號），提起上訴，本院判決如下：
    主  文
原判決關於張承泰部分撤銷。
張承泰明知為禁藥而販賣，處有期徒刑參月。緩刑貳年。
    理  由
一、張承泰係藥商業務員，其於民國98年（下同）初之某不詳時
    間，張承泰明知其與同業從業人員餐聚時，向不詳之成年男
    子以每盒新臺幣（下同）600元所購買之諾美婷（REDUCTIL
    ）藥品，包裝標示文字為英文、封面印製國標明為澳洲、每
    盒膠囊數為30顆裝，顯然與德商亞培公司製造而由美商亞培
    股份有限公司臺灣分公司（下稱亞培公司）經主管機關核准
    ，並發給藥品輸入許可證之28顆裝「亞培諾美婷膠囊」不同
    ，係未經准許擅自輸入之禁藥，竟持之以每盒750元之價格
    ，販賣予醫師鄭建國。鄭建國以販賣之意思而向張承泰販入
    ，並自斯時起至98年7月29日中午12時為警查獲之時止，在
    雙喜婦產科診所內以每盒2,800元之金額，販售予到診所看
    診之不特定病患（鄭建國另經原審判處有期徒刑4月，緩刑2
    年，並向公庫支付10萬元確定）。嗣於98年7月29日中午12
    時，經警持搜索票赴鄭建國上開之診所內扣得禁藥諾美婷3
    盒，因而查悉上情。
二、案經亞培公司委由劉騰遠律師告訴臺中市警察局第五分局報
    告臺灣臺中地方法院檢察署檢察官偵查起訴。
    理  由
一(一)按被告以外之人於審判外之陳述雖不符刑事訴訟法第 159條
    之 1至之4等4條之規定，而經當事人於審判程序同意作為證
    據，法院審酌該言詞陳述或書面陳述作成時之情況，認為適
    當者，亦得為證據；當事人、代理人或辯護人於法院調查證
    據時，知有刑事訴訟法第159條第1項不得為證據之情形，而
    未於言詞辯論終結前聲明異議者，視為有前項之同意，同法
    第159條之5定有明文。立法意旨在於傳聞證據未經當事人之
    反對詰問予以核實，原則上先予排除。惟若當事人已放棄反
    對詰問權，於審判程序中表明同意該等傳聞證據可作為證據
    ；或於言詞辯論終結前未聲明異議，基於尊重當事人對傳聞
    證據之處分權，及證據資料愈豐富，愈有助於真實發見之理
    念，且強化言詞辯論主義，使訴訟程序得以順暢進行，上開
    傳聞證據亦均具有證據能力。本案判決下列所引用之各該被
    告以外之人於審判外之陳述（包含書面陳述），性質上均屬
    傳聞證據，檢察官、被告迄本院言詞辯論終結前，均未主張
    有刑事訴訟法第159條第1項不得為證據之情形，本院審認上
    開證據作成時之情況，認應無違法或不當情事，與本案待證
    事實間復具有相當之關聯性，以之作為證據應屬適當，依刑
    事訴訟法第159條之5第2項之規定，均有證據能力，合先敘
    明。
  (二)本案認定犯罪事實所憑之非供述證據，均無違反法定程序而
    取得之情形，依刑事訴訟法第158條之4規定，自有證據能力
    。
二、訊據上訴人即被告張承泰（下稱被告）對於販賣經主管機關
    核准並發給藥品輸入許可證「亞培諾美婷膠囊」不同之諾美
    婷（REDUCTIL）藥品予同案被告鄭建國之事實坦承不諱，核
    與同案被告鄭建國於警詢、偵查及原審審理中之供述大致相
    符，並有告訴人亞培公司提出之外觀鑑定報告（警卷第22頁
    ）、行政院衛生署藥品食品檢驗局98年11月2日藥檢壹字第
    0980022977號函檢附行政院衛生署藥物食品檢驗局檢驗報告
    書（偵19502號卷第45、46頁）、行政院衛生署98年11月6日
    衛署藥字第0980032803號函（同上卷第47頁）、同案被告鄭
    建國與亞培公司和解書1份、雙喜婦產科鄭建國道歉啟事在
    卷可參，復有扣案禁藥諾美婷3盒（共90顆膠囊，驗餘86 粒
    膠囊）可證，足徵被告張承泰自白與事實相符，應堪採信。
    其犯行事證明確，應予依法論科。
三(一)查被告張承泰係藥商業務員，其以每盒600元之價格向不詳
    姓名之成年男子販入禁藥諾美婷後，再以每盒750元之價格
    ，賣出予同案被告鄭建國，是核被告張承泰所為，係犯藥事
　　法第83條第1項之明知為禁藥而販賣罪。公訴意旨認被告張
    承泰係犯同法明知為禁藥而供應罪云云，尚有誤會。惟明知
    為禁藥而販賣、明知為禁藥而供應2罪，均係規定於藥事法
    第83條第1項，其條項均相同，尚無庸依刑事訴訟法第300條
    變更法條，併此敘明。
  (二)原審判決對被告論罪科刑，固非無見，惟查：
  (1)按藥事法第83條第1項所謂「供應」係指藥局或醫師之讓與
    行為而言（最高法院82年度臺上字第4832號、第6274號、83
    年台上字第1189號判決意旨參照）。又藥事法第83條第1項
    所謂之「供應」，似指執行「調製」、「供應」業務之藥師
    、藥劑生之供應行為而言，此參觀同法第19條、第35條、第
    50條及第60條等之規定自明，至同法第83條第1項所謂之「
    轉讓」，要屬上述「供應」以外之一切非營利性之讓與行為
    （83年03月23日院臺廳刑四字第05814號裁判指正參照）；
    另綜觀藥事法第35條、第50條、第60條規定，既將「供應」
    「調劑」同認屬藥局或醫師之業務上行為，藥事法有關處罰
    規定復時將「供應」「調劑」併列，有關「供應」之意義，
    似指藥局或醫師之讓與行為，如此始能前後呼應（司法院（
    82）廳刑一字第78635號研究意見參照）。查被告張承泰係
    藥商業務員，其以每盒600元之價格向不詳姓名之成年男子
    販入禁藥諾美婷後，再以每盒750元之價格，賣出予同案被
    告鄭建國等情觀之，並非藥局或醫師之讓與上行為，自難認
    係「供應」行為，原審判決就被告張承泰上開行為認係「供
    應」行為，容有未合。
  (2)又依起訴書所載僅認被告張承泰自98年初販入禁藥諾美婷後
    賣予同案被告鄭建國之事實，而同案被告鄭建國於警詢時陳
    明：綽號「小張」（按指被告張承泰）在今年（指98年）初
    向其兜售等情（見警卷第2頁），是本件僅能證明被告張承
    泰自98年初販入禁藥諾美婷後賣予同案被告鄭建國1次之犯
    行，原審判決認被告張承泰係基於牟利之目的，自98年初某
    時起自98年7月29日為警查獲之時止，為多次供應之犯罪行
    為，其等行為本具有反覆性及延續性之營業犯罪性質，應屬
    「集合犯」而僅受「包括一罪」之法律上評價，亦有未洽。
    被告上訴意旨稱被告張承泰僅供應諾美婷予同案被告鄭建國
    1次，原審判決認定被告張承泰多次犯行，應屬無據等語，
    為有理由，原審判決復有前開瑕疵可指，自應由本院將原判
    決關於被告部分予以撤銷改判。
  (三)爰審酌被告張承泰為藥商業務員，均明知其等販賣之諾美婷
    係來路不明之禁藥，竟無視於該藥流入市面後，對社會大眾
    之身體健康可能造成之威脅，僅圖經濟利益之考量而涉犯本
    罪，其等犯罪動機及手段均值非難，其銷售禁藥所得利益、
    智識程度，及其並無前科紀錄，素行尚佳，且係單親父親扶
    養2名未成年子女（有其戶籍謄本影本1份可證，見本院卷第
    10頁）之生活狀況，被告於犯罪後業已坦承犯行，深具悔意
    ，並與告訴人達成和解（有和解書影本1份可參，見本院卷
    第11、12頁）之犯後態度，等一切情狀，量處如主文第2項
    所示之刑。又被告張承泰前未曾因故意犯罪受有期徒刑以上
    刑之宣告，有刑案資料查註紀錄表、臺灣高等法院被告前案
    紀錄表在卷可查，其因一時失慮，致有本件犯行，其犯後坦
    承犯行，態度尚佳，復與告訴人亞培公司以30萬元達成和解
    ，顯見其有悔悟之心，本院認被告張承泰經此偵審程序與科
    刑之教訓，當能知所警惕，信無再犯之虞，本院因認所宣告
    之有期徒刑，應以暫不執行為適當，爰依刑法第74條第1項
    第1款規定併予諭知緩刑2年，以啟自新。
四、按藥事法第79條第1 項固規定「查獲之偽藥或禁藥，沒入銷
    燬之」，上開沒入銷燬之規定，係列於藥事法第8章「稽查
    及取締」內，而非列於第9章之「罰則」，其性質應屬行政
    秩序罰，屬行政機關依行政程序科罰之權限，法院自不得越
    權於判決內諭知沒入銷燬（最高法院92年度臺上字第2718號
    判決意旨參照）。本件扣案之禁藥諾美婷3盒（共90粒膠囊
    ，驗餘86粒）雖屬禁藥，惟非屬違禁物，又非可由司法機關
    逕依藥事法第79條第1項諭知沒入銷燬，且業已販賣予同案
    被告鄭建國，已非被告張承泰所有，無從於本案諭知沒收，
    併此敘明。
據上論斷，應依刑事訴訟法第369條第1項、第364條、第299條第
1項前段，藥事法第83條第1項，刑法第11條前段、第74條第1項
第1款，判決如主文。
本案經檢察官張慧瓊到庭執行職務。
中　　華　　民　　國　 100　　年　　4 　　月　　12　　日
        　刑事第十庭      審判長法　官  江  錫  麟
　　　　　　　　　　　　　　    法　官  周  瑞  芬
　　　　　　　　　　　　　　　  法　官  陳      葳
以上正本證明與原本無異。
如不服本判決應於收受送達後10日內向本院提出上訴書狀，其未
敘述上訴之理由者，並得於提起上訴後10日內向本院補提理由書
（均須按他造當事人之人數附繕本）「切勿逕送上級法院」。
                                書記官  王　朔　姿
中　　華　　民　　國　 100　　年　　4 　　月　　12　　日
附錄法條：
藥事法第83條第1項：
明知為偽藥或禁藥，而販賣、供應、調劑、運送、寄藏、牙保、
轉讓或意圖販賣而陳列者，處7年以下有期徒刑，得併科新臺幣5
百萬元以下罰金。
